臺灣高等法院民事判決　　　　　　 93年度家上字第268號
上　訴　人　乙○○
訴訟代理人　程巧亞律師
被 上 訴人　甲○○
訴訟代理人　毛仁全律師
上列當事人間請求履行同居事件，上訴人對於民國九十三年七月
八日臺灣臺北地方法院九十三年度婚字第二九三號第一審判決提
起上訴，本院於九十四年一月十九日言詞辯論終結，判決如下：
    主    文
原判決廢棄。
被上訴人在第一審之訴駁回。
第一、二審訴訟費用由被上訴人負擔。
    事實及理由
一、被上訴人起訴主張：兩造於民國85年12月7日結婚，婚後與
    上訴人父母同住台北市○○○街10號6樓之2，87年7月間同
    赴美國留學，於90年11月間回國，育有一女廖珮廷。返國後
    上訴人即以伊之名字登記「瑞德工作室」創業，伊則出外工
    作。91年9月13日，伊認為廖珮廷因病甫自和平醫院住院一
    星期返家，身體並未完全復原，反對公婆要女兒隨即上學之
    決定，與上訴人及公婆發生爭執；嗣伊帶女兒回高雄娘家，
    委請父母照顧小孩，上訴人與公公於一星期後至高雄帶回女
    兒，此後即藉詞拒絕讓伊再進家門，並更換住處大門，進而
    訴請離婚。伊因對於兩造之婚姻維持仍深具信心，且希望給
    予女兒一個完整之家庭，乃一再與上訴人誠心協議溝通，然
    上訴人表示，要對伊觀察一年再說，故伊自91年9月中旬起
    ，先與妹妹王莉芳在林口住處暫居至92年4月，再與妹妹共
    同租屋於內湖區現址居住迄今，其間因管理員告知有一女子
    每天到上訴人家吃飯，伊由其女處得知係上訴人留學其間認
    識之女子游臻，乃費心與游女取得聯繫，請其勿破壞兩造婚
    姻及家庭，並無騷擾上訴人親友或造謠情事。嗣伊為求圓滿
    ，於92年11月27日聲請台北市中正區調解委員會調解履行同
    大舅陪同前往上訴人住處協商，卻遭誣稱伊患有躁鬱症，亦
    無結果；92年12月30日伊再次要求返家同居，並報請臺北市
    中正區派出所員警到上訴人住處協助處理，公公僅表示考慮
    看看，隨即至派出所備案；93年1月21日農曆除夕，伊帶行
    李由父親陪同返家，仍遭公公拒絕進入；93年2月6日上訴人
    以女兒感冒為由，拒絕讓伊探親女兒，進入家門。兩造婚姻
    存續中，上訴人無不能履行同居之正當事由，拒絕與伊共同
    生活，並刻意虛捏事實，訴請離婚（另經本院判決駁回），
    顯然違背同居義務，爰依法求為命上訴人與伊同居之判決。
    原審為其勝訴判決，其於本院求為駁回上訴人上訴之判決。
二、上訴人則以：被上訴人在婚後即出現情緒不穩定的現象，時
    常毫無理由的哭鬧甚至動手打人，伊手臂曾遭被上訴人打傷
    瘀青。兩造於美國留學期間，被上訴人變本加厲抓傷伊至流
    血發炎；更有一次抓傷伊後頸部，致伊只能側睡，無法平躺
    長達二星期；被上訴人有時可以整晚不睡，故意發出聲響、
    摔東西或破壞伊電腦，致伊夜晚無法亦不敢睡覺，有時故意
    趁伊外出時，將書櫃或其他物品翻倒，致屋內一片狼籍；或
    是限制伊在屋內的行動及使用範圍；更有甚者，被上訴人曾
    拿水果刀企圖傷害伊，幸經房東下樓察看，被上訴人隨即將
    水果刀放下並交給房東等，種種情緒性反常的攻擊行徑，使
    伊身心俱疲，生命身體安全及精神上均遭受莫大威脅，更飽
    受痛苦與折磨。91年9月13日，被上訴人與伊父母發生爭吵
    ，被上訴人不理會伊及家人勸阻，執意攜女離家，惟被上訴
    人自己及其家人根本無瑕照顧幼女，一星期後由伊帶回台北
    照顧，分居期間被上訴人仍不斷以電話騷擾伊，已影響伊正
    常工作、休息及小孩睡眠。嗣被上訴人於92年2月間杜撰伊
    與美國求學期間之女同學游臻交往，進而以電話或到該女住
    處騷擾，讓伊在同學間之人際關係備受誤解與困擾。另被上
    訴人謊稱伊住家大樓管理員盛先生陳稱：伊在被上訴人離家
    期間帶女孩子回家吃飯云云。但經向管理員求證，管理員卻
    表示從未說過此話。更曾於92年12月30日上午向110謊報遭
    受家暴，當場大聲咆哮。93年2月6日小孩及被上訴人都感冒
    ，且被上訴人照顧小孩不用心，伊乃詢其可否等小孩痊癒才
    帶，被上訴人因此大肆吵鬧，伊不得已報警協調，若兩造回
    復同居，必然造成更大的精神負擔與紛爭。又伊全家門鎖老
    舊，始於92年7月25日更換，被上訴人離家後仍每週未假日
    前來接小孩外出，應知此事，故被上訴人稱伊於91年9 月間
    更換拒絕其進入，均不實在。再被上訴人於91年9月13日離
    家初期，即曾多次表達不願與伊共同生活及離婚遷居之意願
    ，故其訴請同居實無理由等語，資為抗辯。原審為其敗訴判
    決，其聲明不服，求為廢棄原判決，改判駁回被上訴人在原
    審之訴。
三、查兩造於85年12月7日結婚，婚後以上訴人父母住處台北市
    ○○○街十號六樓之二為夫妻住所，育有一女廖珮廷（89年
    2月20日生），兩造係自被上訴人於九十一年九月十三日自
    行離開上開住所後呈分居狀態迄今，為兩造所不爭執，並有
四、按「夫妻互負同居之義務，但有不能同居之正當理由者，不
    在此限」民法第一千零一條有明文規定。所謂有拒絕履行同
    同居為不合理者而言，即夫妻間有不堪同居或不宜同居之事
    由，或依其情形要求夫妻同居為不合理者。如夫妻間發生衝
    突、爭執或其他矯失和之情事，為不能同居之正當事由（最
    高法院八十九年度台上字第七三判決意旨參照）。查兩造婚
    姻關係存續中，依法即互負同居義務，婚後兩造既以上訴人
    父母住處台北市○○○街十號六樓之二為夫妻住所，兩造即
    應於該址同居共同生活。被上訴人於91年9月13日，因其女
    廖珮廷甫因病住院返家，反對公婆要女兒隨即上學之決定，
    與上訴人及公婆發生爭執，惟該爭執僅係其女甫病癒是否適
    合上學之爭議而已，係屬細故，況且，公婆豈有不疼愛自己
    孫女之理，上訴人父母應係認其女已病癒，不宜荒廢功課太
    久，始要其女上學，被上訴人如認不妥當，應可理性討論溝
    通，並非嚴重影響兩造共同生活之重大爭端，惟被上訴人竟
    不顧上訴人及公婆之勸留，即帶同女兒離家返回高雄娘家居
    同返回上開住所同居共同生活，並自承自91年9月中旬起，
    與妹妹王莉芳在林口租屋居至92年4月，再與妹妹共同租屋
    於台北市內湖區現址居住迄今，是被上訴人先行違反同居義
    務至明。至其稱上訴人及其父母藉詞拒絕讓伊再進家門云云
    ，惟其所舉之聲請台北市中正區調解委員會調解，由其父母
    、大舅陪同前往協商，九十二年十二月三十日欲返住所報請
    台北市中正區派出所員警協助處理，九十三年一月二十一日
    農曆除夕由其父親陪同欲返住所等情，均已在91年9月13 日
    其自行離開住所一年之後，故上訴人抗辯被上訴人自行離開
四、綜上所述，被上訴人既自行離開住所違反同居義務，置上訴
    人及其女之生活於不顧，上訴人抗辯伊有不與被上訴人同居
    之正當理由，應可採信。從而，被上訴人訴請上訴人與其同
    訴意旨指摘原判決不當，求予廢棄改判，為有理由，應由本
    院將原判決廢棄，改判駁回被上訴人在原審之訴。
五、本件事證已臻明確，兩造其餘攻擊防禦方法，核不影響判決
    結果，茲不予一一論列，附此敘明。
六、結論：本件上訴為有理由，爰依法判決如主文。
中　　華　　民　　國　　94　　年　　2　　月　　 2 　  日
                  民事第十三庭審判長法  官　張宗權
                                    法　官  陳永昌
                                    法  官  陳忠行
正本係照原本作成。
如不服本判決，應於收受送達後二十日內向本院提出上訴書狀，
其未表明上訴理由者，應於提出上訴後二十日內向本院補提理由
書狀（均須按他造當事人之人數附繕本）上訴時應提出委任律師
或具有律師資格之人之委任狀；委任有律師資格者，另應附具律
師資格證書及釋明委任人與受任人有民事訴訟法第四百六十六條
之一第一項但書或第二項（詳附註）所定關係之釋明文書影本。
中　　華　　民　　國　　94　　年　　2　　月　　  3　  日
　　　　　　　　　　　　　　　　　　書記官  明祖星
附註：
民事訴訟法第四百六十六條之一（第一項、第二項）：
對於第二審判決上訴，上訴人應委任律師為訴訟代理人。但上訴
人或其他法定代理人具有律師資格者，不在此限。
上訴人之配偶、三親等內之血親、二親等內之姻親，或上訴人為
法人、中央或地方機關時，其所屬專任人員具有律師資格並經法
院認為適當者，亦得為第三審訴訟代理人。
